【裁判字號】    95,重訴,26
【裁判日期】    950518
【裁判案由】    家暴殺人
【裁判全文】
臺灣桃園地方法院刑事判決              95年度重訴字第26號
公  訴  人  臺灣桃園地方法院檢察署檢察官
被      告  甲○○
                      7樓
選任辯護人  魏千峰    律師
上列被告因家暴殺人案件，經檢察官提起公訴（95年度偵字第99
1 號），本院判決如下：
    主  文
甲○○殺人，處有期徒刑拾年，褫奪公權伍年。
    事  實
一、甲○○係大陸地區人民鄧梅之夫，2 人間具有家庭暴力防治
    法第3 條第1 款所定之家庭成員關係。鄧梅經常向甲○○表
    達欲攜同兩子返回大陸，因甲○○長期失業，經濟困窘，無
    法負擔渠等返回大陸費用，不同意鄧梅攜子返回大陸，2 人
    遂因此事時生齟齬，鄧梅乃離家出走自行在外租屋居住。迨
    於94年12月21日18時許，在桃園縣大溪鎮○○路884 巷10弄
    8 號1 樓甲○○租住處客廳，2 人復因攜子返回大陸之事，
    及鄧梅要甲○○向其父母，要求移轉登記其父母現住房子至
    甲○○名下未果（以下稱經濟問題），甲○○復思及之前在
    鄧梅使用行動電話內發現不詳男子照片，而懷疑鄧梅有外遇
    ，詢之鄧梅，詎鄧梅不願告知甲○○該男子為何人，並表示
    其無權過問，遂發生激烈爭吵後，鄧梅逕入其子房內面朝牆
    壁，側躺於床鋪上休息，甲○○見狀怒不可遏，竟萌殺人之
    犯意，明知以繩索勒緊人之頸部，將使人窒息死亡，持鄧梅
    購物後所得，置於餐桌上紅色塑膠繩1 條，進入房內，以其
    小腿頂住鄧梅背部壓制後，以該條紅色塑膠繩纏繞鄧梅頸部
    ，用力勒緊紅色塑膠繩兩端，期間鄧梅曾掙扎，詎甲○○仍
    未鬆手，緊勒鄧梅頸部，致鄧梅因頸部遭人以繩索絞勒，造
    成窒息死亡，始行放手。甲○○見鄧梅業已死亡，乃以房內
    棉被覆蓋鄧梅身體，旋外出藏居於桃園市○○路「華納賓館
    」，嗣於95年1 月1 日上午9 時10分許，至桃園縣政府警察
    局桃園分局中路派出所自首其罪，而接受裁判，帶同員警前
    往上址租住處，並扣得甲○○勒斃鄧梅所用之紅色塑膠繩1
    條。
二、案經甲○○自首及桃園縣政府警察局大溪分局報請臺灣桃園
    地方法院檢察署檢察官偵查起訴。
    理  由
一、訊據被告甲○○坦承於上揭時、地，持紅色塑膠繩纏繞鄧梅
    頸部，用力勒緊紅色塑膠繩兩端，致鄧梅因而窒息死亡等情
    坦承不諱，惟矢口否認有何殺人故意，辯稱︰因鄧梅要求攜
    子返回大陸，其失業中無法負擔該費用，2 人常因經濟問題
    起爭執，且其質問鄧梅行動電話內之不詳男子為何人，鄧梅
    置之不理，一時氣憤，始以紅色塑膠繩用勒緊其脖子，失手
    以致將鄧梅勒斃，並非故意殺人云云。經查：
(一)上開被告以塑膠繩絞勒被害人鄧梅頸部，致其窒息死亡之經
    過事實，業據被告甲○○於警詢、偵查及本院審理中自白不
    諱。而被告與被害人鄧梅2 人平日即因經濟問題，時常爭吵
    及被告在被害人行動電話內發現不詳男子照片，質問被害人
    未果，時生齟齬，感情並非和睦，被害人即自行收拾衣物在
    外租屋等情，亦據被告於警詢、偵查及本院準備程序供述在
    卷，並有被害人收拾家中衣物照片及被害人行動電話內不詳
    男子照片附卷可證（見95年度偵字第991 號卷第12、13、39
    、98、112 、114 頁、本院卷第22、23頁）。又被害人鄧梅
    係生前頸部遭人以繩索絞勒，造成窒息死亡之事實，業經檢
    察官會同法醫相驗，並由法務部法醫研究所解剖鑑定明確，
    有臺灣桃園地方法院檢察署檢察官勘（相）驗、解剖筆錄、
    相驗屍體證明書、驗斷書、法務部法醫研究所95年2 月23日
    法醫理字第0950000210號函及（95）醫鑑字第0013號鑑定書
    及相驗解剖相片在卷可據（見95年度相字第58號卷第4 頁至
    第11頁、第17至22頁、95年度偵字第991 號卷第94至97頁）
    。而被害人鄧梅窒息死亡，係被告以繩索絞勒其頸部所造成
    ，此亦據被告是認無訛，故本件被害人鄧梅死亡之結果與被
    告之行為間有相當因果關係，殆無疑義。
(二)按以塑膠繩纏繞於人頸部，再用力緊勒，足致人窒息因而發
    生死亡之結果，乃公眾週知之事實，被告亦當知之甚稔。被
    告與被害人即其妻鄧梅原即因經濟問題，及被告質疑被害人
    可能有外遇問題迭有爭執，本次復因相同問題再起爭執，2
    人於爭執後，被害人逕入其子房內面朝牆壁側臥休息時，即
    持被害人購物後所得，置於餐桌上紅色塑膠繩1 條，進入房
    內，以小腿頂住被害人背部壓制後，以該條紅色塑膠繩纏繞
    被害人頸部，用力勒緊紅色塑膠繩兩端，期間被害人曾掙扎
    ，詎甲○○仍未鬆手，仍續緊勒被害人頸部，直致被害人窒
    息死亡，足徵其用力至猛，有致被害人於死之故意，巳昭彰
    甚明。復觀之，被告於偵查中供稱：我看到鄧梅側躺於房內
    床舖上，背對著我，就走過去把塑膠繩繞住她脖子上，用小
    腿頂住她的背，在脖子後面交叉，我勒住她的時候，她有稍
    微掙扎，我直到她斷氣後，才鬆手等情（見95年度偵字第99
    1 號卷第40頁），則被告在被害人掙扎時仍未鬆手，仍續用
    力緊勒塑膠繩兩端，直至被害人窒息死亡，始行罷手，益證
    其有置被害人於死之故意，洵屬明顯，被告辯謂其無殺人之
    故意云云，要係避重就輕之飾詞，委不足採。
(三)按所謂當場激於義憤而殺人，非衹以被害人先有不正行為為
    已足，且必該行為在客觀上有無可容忍，足以引起公憤之情
    形，始能適用，最高法院著有28年度上字第2564號判例可資
    參照。本件並無證據足資證明被害人確已另結新歡，且被告
    與被害人之前即常因經濟問題時生齟齬，已如前述，縱如被
    告所述，被害人外出自行租屋，並因經濟問題再與被害人起
    爭執該種情況在客觀上亦難謂已達足以引起公憤，猝然使人
    憤激難忍之程度。被告辯稱係基於一時義憤而殺害被害人亦
    不足採。
(四)綜上所論，足徵被告所辯係避就之詞，不足採信。此外，復
    有被告供殺人所用之紅色塑膠繩1 條扣案可資佐證，被告所
    犯事證明確，其殺人犯行洵堪認定。
二、核被告甲○○所為，係犯刑法第271 條第1 項之殺人罪。被
    告於犯罪未發覺前，向偵查機關自首其罪，而接受裁判，帶
    同員警前往案發現場採證等情，業據桃園縣政府警察局桃園
    分局中路派出所警員莊建國於本院審理時證述在卷，應依刑
    法第62條前段規定，減輕其刑。爰審酌被告僅因經濟問題及
    懷疑被害人可能有外遇，於爭執後即心生憤怒，而以塑膠繩
    勒斃被害人之犯罪動機、目的、所使用之手段及犯罪後坦承
    犯行，惟尚未賠償被害人家屬之損害，暨公訴人求處有期徒
    刑10年，本院綜合全案情節認為適當等一切情狀，量處如主
    文所示之刑，並依其犯罪性質，認有褫奪公權之必要，爰併
    宣告褫奪公權5 年。公訴人聲請對被告宣告褫奪公權終身，
    惟被告既未被宣告死刑或無期徒刑，已如前述，自無從對之
    宣告褫奪公權終身，此部分公訴人容有誤會，併此敘明。扣
    案紅色塑膠繩1 條，雖係供被告犯本罪所用之物，惟係被害
    人購物後所取得之物，業據被告陳明於卷，並非被告所有，
    爰不予宣告沒收，附此敘明。
據上論斷，應依刑事訴訟法第299 條第1 項前段，刑法第271 條
第1項、第62條前段、第37條第2項，判決如主文。
本案經檢察官趙燕利到庭執行職務。
中    華    民    國    95    年    5     月    18    日
                  刑事第五庭審判長法  官  潘政宏
                                  法  官  張明儀
                                  法  官  邱滋杉
以上正本證明與原本無異。
如不服本判決，應於送達後10日內，向本院提出上訴狀（應附繕
本），上訴於臺灣高等法院。
                                  書記官  高文靜
中    華    民    國    95    年    5     月    18    日
附錄法條：
中華民國刑法第271條
(普通殺人罪)
殺人者，處死刑、無期徒刑或 10 年以上有期徒刑。
前項之未遂犯罰之。


司法院資訊處製作；財團法人民間司法改革基金會備份。
